臺灣高等法院高雄分院民事判決　　　　　 100年度訴字第14號
原　　　告　楊徐秀英
　　　　　　楊淑美
　　　　　　楊淑滿
　　　　　　楊淑梅
兼共　　同
訴訟代理人　楊忠憲
原　　　告　楊淑芳
　　　　　　楊淑萍
上列二人
訴訟代理人　楊淑美
複代理人　　楊忠憲
被　　　告　黃文雄
上列當事人間請求損害賠償事件，原告於刑事訴訟提起附帶民事
訴訟（本院100 年度交附民字第15號），經本院刑事庭裁定移送
，本院於民國100 年11月16日言詞辯論終結，判決如下︰
    主  文
被告應給付原告楊忠憲新臺幣捌拾陸萬柒仟參佰玖拾肆元、給付
原告楊徐秀英、楊淑美、楊淑滿、楊淑梅、楊淑芳、楊淑萍各新
臺幣貳拾柒萬壹仟肆佰貳拾玖元，及均自民國100 年6 月22日起
至清償日止，按週年利率百分之五計算之利息。
原告其餘之訴均駁回。
訴訟費用由被告負擔五分之四，餘由原告負擔。
本判決第一項於原告楊忠憲以新臺幣貳拾捌萬玖仟元、原告楊徐
秀英、楊淑美、楊淑滿、楊淑梅、楊淑芳、楊淑萍各以新臺幣玖
萬元為被告供擔保後，得假執行。
原告其餘假執行之聲請均駁回。
    事實及理由
一、原告主張：被告於民國99年6 月12日20時6 分許，駕駛車牌
    號碼J3-1078 號自小客車，沿屏東縣高樹鄉○○村○○路由
    西往東方向行駛，行經屏東縣高樹鄉○○村○○路台電高樹
    二高分第9-1R5 號電線桿前時，本應注意車前狀況，並採取
    必要之安全措施，適原告之夫、父楊欽明同向行走在該路段
    路旁，被告竟疏未注意車前狀況從後擦撞楊欽明，致楊欽明
    倒地，受有頭部外傷併腦部多處挫傷性出血、頸椎及肺部挫
    傷和右上肢尺骨骨折等傷害，被告未採取救護或其他必要措
    施而逃逸，楊欽明事後雖經送醫診治，仍因傷重延至100 年
    3 月16日不治死亡。楊欽明遭被告撞擊後，因傷重一直住院
    ，支出醫療費用新臺幣（下同）31,727元、救護車費用8,00
    0 元，又因楊欽明去世前住院期間無力自理生活，須由人照
    護，照護費用計177,841 元。楊欽明去世後，其冷凍及停棺
    費2,400 元、殯葬費用376,000 元，上開費用合計595,968
    元，均由原告楊忠憲支出，原告楊忠憲自得請求被告賠償。
    又被告不法侵害楊欽明致死，致原告痛失配偶及父親，悲痛
    至極，原告各請求被告賠償70萬元精神慰撫金等情，爰依侵
    權行為之法律關係，求為判決：(一)被告給付原告楊忠憲1,29
    5,968 元、給付原告楊徐秀英、楊淑美、楊淑滿、楊淑梅、
    楊淑芳、楊淑萍各70萬元，及均自起訴狀繕本送達翌日起至
    清償日止，按週年利率5%計算之利息。(二)訴訟費用由被告負
    擔。(三)願供擔保，請准宣告假執行。
二、被告則以：對於駕車肇事有過失並不爭執，惟被害人走在伊
    行駛車道裡面，亦與有過失；原告楊忠憲請求之喪葬費用及
    原告等請求之精神慰撫金均屬太高，無法負擔。又原告已領
    取強制汽車責任保險金160 萬元應予扣除等語，資為抗辯。
    並答辯聲明：(一)原告之訴駁回。(二)訴訟費用由原告負擔。
三、兩造不爭執事項：
  (一)被告於99年6 月12日下午8 時6 分許，駕駛車號Ｊ3-1078號
    自小客車，沿屏東縣高樹鄉○○村○○路由西往東方向行駛
    ，行經屏東縣高樹鄉○○村○○路台電高樹二高分第9-1 Ｒ
    5 號電線桿前時，適有被害人楊欽明同向行走在該路段路旁
    ，被告從後擦撞楊欽明，致楊欽明倒地，受有頭部外傷併腦
    部多處挫傷性出血、頸椎及肺部挫傷和右上肢尺骨骨折等傷
    害，經送醫急救後延至100 年3 月16日上午2 時30分死亡。
  (二)被告因公共危險等案件，犯過失致人於死罪判處有期徒刑1
    年，犯駕駛動力交通工具肇事致人受傷部分判處有期徒刑10
    月，應執行有期徒刑1 年8 月確定。
  (三)原告楊徐秀英為被害人楊欽明之配偶，原告楊忠憲、楊淑美
    、楊淑滿、楊淑梅、楊淑芳、楊淑萍均為被害人楊欽明之子
    女。
  (四)醫療費用31,727元、救護車費用8,000 元、照護費用177,84
    1 元、冷凍及停棺費2,400元。
  (五)原告已領取本件汽車強制責任保險金額160 萬元，原告楊忠
    憲同意扣除228,574 元，原告楊徐秀英、楊淑美、楊淑滿、
    楊淑梅、楊淑芳、楊淑萍同意各扣除228,571元。
四、兩造爭執事項：(一)被告就本件車禍之發生是否應負過失責任
    ？被害人楊欽明是否與有過失？(二)原告得請求被告賠償金額
    為若干？
五、本院得心證之理由：
  (一)被告就本件車禍之發生是否應負過失責任？被害人楊欽明是
    否與有過失？
  1.查被告駕車於前揭時地因疏未注意車前狀況自後擦撞楊欽明
    ，致楊欽明倒地成傷，並於肇事後駕車逃逸之事實，業為被
    告自承在卷（原審刑事卷第30頁、本院刑事卷25-26 頁），
    核與證人即目擊者曾癸郎證述情節相符，復有道路交通事故
    現場圖、道路交通事故調查報告表、車籍查詢基本資料、屏
    東縣政府警察局疑似道路交通事故肇事逃逸追查表、交通事
    故現場照片在卷可查（警卷第21-24 頁）在卷可查。再被害
    人於上開事故後，經送醫急救，確受有頭部外傷併腦部多處
    挫傷性出血、頸椎及肺部挫傷、右上肢尺骨骨折等傷害，此
    有99年7 月29日國仁醫院診斷證明書、高雄醫學大學附設中
    和紀念醫院診斷證明書在卷可稽（偵卷第15、16頁）。且被
    告既明知其行車發生碰撞，而被害人並非一般物體，被告車
    輛復有燈光設備，絕無誤認之可能，則被告仍未下車察看，
    逕駛離去，亦確有肇事逃逸之犯意無訛。按汽車行駛時，駕
    駛人應注意車前狀況並隨時採取必要之安全措施，道路交通
    安全規則第94條第3 項定有明文，此為被告應注意之事項，
    而本件車禍發生時，天候陰、夜間有照明、柏油路面濕潤無
    缺陷、無障礙物等情，有前開道路交通事故調查報告表各項
    記載足供參考，依當時情形應無不能注意之情事，詎被告竟
    疏未注意車前狀況，貿然行駛，因而造成本件車禍，其就車
    禍之發生確有過失，堪予認定。
  2.被告辯稱：被害人楊欽明走在伊行駛車道裡面，與有過失云
    云，不惟與其於刑事案件審理時供稱：被害人當時係自對向
    車道走來，越過雙黃線始撞及被害人等語，陳述不一，已難
    採信。且觀諸前開事故現場圖及現場相片，被害人倒地後之
    血跡係分布道路邊線上，顯見被告係從後擦撞同向行走在該
    路段路旁之被害人甚明，被告所辯顯係卸責之詞，不足採取
    。被害人楊欽明並無與有過失，應可認定。
  (二)原告得請求被告賠償金額為若干？
  1.按因故意或過失，不法侵害他人權利者，負損害賠償責任；
    不法侵害他人致死者，對於支出殯葬費之人，亦應負損害賠
    償責任；又不法侵害他人致死者，被害人之子女配偶雖非財
    產上之損害，亦得請求賠償相當之金額。民法第184 條1項
    前段、第192 條第1 項、及第194 條分別定有明文。本件被
    害人楊欽明係因被告疏未注意車前狀況致遭撞及而死亡，業
    如前述，則原告請求被告負損害賠償責任，依上開條文規定
    ，自屬有據。茲就原告請求之賠償金額，得否准許，分述如
    下：
  (1)醫療費用31,727元、救護車費用8,000 元、照護費用177,84
    1 元、冷凍及停棺費2,400 元合計219,968 元部分：原告楊
    忠憲主張支出上開費用，業據其提出收據為證（交附民卷第
    10 至23 頁），經核屬必要費用，且為被告所不爭執，應予
    准許。
  (2)殯葬費用376,000 元部分：原告楊忠憲主張支出殯葬費用37
    6,000 元，亦據其提出收據足憑（交附民卷第24頁）。查被
    害人楊欽明係21年2 月22日生，於本件車禍發生死亡時年79
    歲，依上開收據所列項目，喪葬費用、師父、火化費、庫錢
    ，符合社會習俗觀念，屬於必要費用，且其支出殯葬費用37
    6,000元亦屬相當，應予准許。
  (3)精神慰撫金部分；查原告楊徐秀英為被害人配偶，原告楊忠
    憲、楊淑美、楊淑滿、楊淑梅、楊淑芳、楊淑萍為被害人子
    女，原本全家和樂，被害人突遭此變故，原告精神確受極大
    痛苦。次查原告楊徐秀英國小畢業、沒有土地及房屋，原告
    楊忠憲高中畢業、目前在國仁醫院工作，每月薪資25,000元
    、沒有土地及房屋，原告楊淑美高職畢業、無業、有自住房
    屋一棟，原告楊淑滿高職畢業、無業、沒有土地及房屋，原
    告楊淑梅高職畢業、無業、沒有土地及房屋，原告楊淑芳國
    中畢業、無業、沒有土地及房屋，原告楊淑萍高職畢業、無
    業、沒有土地及房屋；被告高職畢業、目前在私人鋼鐵公司
    工作，每月薪資4 萬多元、沒有土地及房屋，已據兩造分別
    陳明在卷（本院卷第30 頁 ），並為對方所不爭執，復有兩
    造稅務電子閘門財產所得調件明細表附卷可參。本院斟酌事
    故發生之情況，及兩造之身分、地位、經濟能力等，認為原
    告請求之精神上損害賠償金額，尚嫌過高，應予核減為各得
    請求賠償50萬元為適當，逾此數額之請求，為無理由。
  2.綜上，原告楊忠憲得請求被告賠償之金額為1,095,968 元〔
    （31,727＋8,000 ＋177,841 ＋2,400 ＋376,000 ＋500,00
    0 ）＝1,095,968 〕；原告楊徐秀英、楊淑美、楊淑滿、楊
    淑梅、楊淑芳、楊淑萍各得請求被告賠償之金額為500,000
    元。
六、按強制汽車責任保險法第32條規定，保險人依本法規定所為
    之保險給付，視為被保險人損害賠償金額之一部分；被保險
    人受賠償請求時，得扣除之。本件原告因被害人車禍死亡，
    已受領強制汽車責任保險給付160 萬元，原告楊忠憲同意扣
    除228,574 元，原告楊徐秀英、楊淑美、楊淑滿、楊淑梅、
    楊淑芳、楊淑萍同意各扣除228,571 元，經扣除後，原告楊
    忠憲得請求之金額為867,394 元（1,095,968 －228,574 ＝
    867,394 ），原告楊徐秀英、楊淑美、楊淑滿、楊淑梅、楊
    淑芳、楊淑萍各得請求之金額為271,429 元（500,000 －22
    8,571 ＝271,429 ）。
七、綜上所述，原告基於侵權行為之法律關係，請求被告給付原
    告楊忠憲867,394 元、給付原告楊徐秀英、楊淑美、楊淑滿
    、楊淑梅、楊淑芳、楊淑萍各271,429 元，及均自起訴狀繕
    本送達翌日即100 年6 月22日起至清償日止，按週年利率5%
    計算之利息，為有理由，應予准許，逾此所為請求，為無理
    由，應予駁回。又原告陳明願供擔保聲請宣告假執行，經核
    其勝訴部分，合於法律規定，爰酌定相當之擔保額為假執行
    之宣告；其餘假執行之聲請，因訴之駁回而失所附麗，併予
    駁回。
八、據上論結，本件原告之訴，均為一部有理由，一部無理由，
    依民事訴訟法第79條、第85條第1 項前段、第390 條第2 項
    ，判決如主文。
中    華    民    國  100     年    11    月    30    日
                            民事第一庭
                                  審判長法官  蔡明宛
                                  法      官  魏式璧
                                  法      官  曾錦昌
以上正本證明與原本無異。
如對本判決上訴，須於判決送達後20日內向本院提出上訴狀，其
未表明上訴理由者，應於上訴後20日內向本院提出上訴理由書（
均須按他造當事人之人數附繕本）。上訴時應提出委任律師或具
有律師資格之人之委任狀，並依附註條文規定辦理。如委任律師
提起上訴者，應一併繳納上訴審裁判費。
中    華    民    國  100     年    11    月    30    日
                                  書  記  官  黎  珍
附註：
民事訴訟法第466 條之1 ：
對於第二審判決上訴，上訴人應委任律師為訴訟代理人，但上訴
人或其法定代理人具有律師資格者，不在此限。
上訴人之配偶、三親等內之血親、二親等內之姻親，或上訴人為
法人、中央或地方機關時，其所屬專任人員具有律師資格並經法
院認適當者，亦得為第三審訴訟代理人。
第1 項但書及第2 項情形，應於提起上訴或委任時釋明之。